【裁判字號】    97,訴,300
【裁判日期】    980205
【裁判案由】    毀棄損壞
【裁判全文】
臺灣雲林地方法院刑事判決               97年度訴字第300號
公  訴  人  臺灣雲林地方法院檢察署檢察官
被      告  戊○○
上列被告因毀棄損壞案件，經檢察官提起公訴（96年度調偵字第
280 號） ，本院判決如下：
    主  文
本件公訴不受理。
    理  由
一、公訴意旨略以：被告戊○○於民國94年3 月間經由法院以拍
    賣方式，取得庚○○所有坐落雲林縣東勢鄉 (起訴書誤載為
    東勢鎮○○ ○段2191-4號土地。詎戊○○為出租上開土地，
    竟基於毀損之犯意，委託不知情之乙○○代為整地，並拆除
    其上原由張木英所起造嗣由丁○○、庚○○、甲○○○（起
    訴書漏載為張月娥）、丙○○及己○○所繼承門牌號碼為雲
    林縣東勢鄉○○村○○路3 號未辦保存登記之房屋即建築物
    1 棟（以下簡稱系爭建物）。乙○○於接受戊○○之委託後
    ，即僱請不知情之怪手司機辛○○於96年7 月28日將上述房
    屋拆除，嗣丁○○返回上開處所，見房屋被拆除，經向鄰居
    查詢後，始悉上情。因認被告涉犯刑法第353 條第1 項之毀
    損建築物罪嫌。
二、本件公訴人認被告涉有前揭罪嫌，無非係以告訴人甲○○○
    、己○○、丁○○之指訴、證人吳瑞宗（起訴書誤載為張瑞
    宗）、乙○○之證述，及雲林縣東勢鄉公所使用執照、戶口
    名簿及照片8 張為其論據。
三、茲先就證據能力有所爭議之告訴人於偵查時之指訴及證人乙○○於警詢時之證述，先予說明：
  (一)告訴人丁○○、己○○、甲○○○於偵查中之指訴：
    告訴人前揭於偵查中之指訴，並未基於證人身份合法具結，
    依刑事訴訟法第158 條之3 之規定，均應無證據能力。
  (二)證人乙○○於警詢之指訴：
    按被告以外之人，於審判外之言詞或書面陳述，除法律有規
    定者外，不得作為證據，刑事訴訟法第159 條第1 項定有明
    文，而所謂法律有規定者，即包括同法第159 條之1 至之5
    所規定傳聞證據具有證據能力之例外情形。故如欲採被告以
    外之人於審判外之言詞為證據時，必須符合法律所規定之例
    外情形，方得認其審判外之陳述有證據能力（最高法院94年
    度臺上字第948 號判決意旨參照）。本件證人乙○○於警詢
    時所製作之筆錄，係被告以外之人，於審判外之陳述，屬傳
    聞證據，且被告對於上開筆錄表示異議（本院卷第19頁），
    又不符合上述傳聞證據例外有證據能力之規定，依刑事訴訟
    法第159 條第1 項規定，上開證據方法應予排除，不得作為
    本案證明被告有罪之依據。
四、訊據被告矢口否認上開毀損建築物犯行，辯稱：其並未指示
    證人乙○○拆除系爭建物，系爭建物所坐落之雲林縣東勢鎮
    ○○段2191-4號土地只是登記在被告名下，實際上被告並無
    權利處理等語。經查：
    (一)按告訴乃論之罪，告訴人於第一審辯論終結前，得撤回其
      告訴；又告訴經撤回者，法院應諭知不受理之判決，並得
      不經言詞辯論為之，刑事訴訟法第238 條第1 項、第303
      條第3 款及第307 條分別定有明文。而刑法上所稱之建築
      物，固指定著於土地之一種工作物而言，但此種工作物必
      須上有屋面，周有門壁，足以蔽風雨而通出入，且適於人
      之起居者，始得認為建築物。又認定是否為建築物，應從
      不可分割之整體，依行為時一般人生活水準，客觀加以觀
      察，其是否為上有屋頂，周有門牆，足蔽風雨，可以自由
      出入，且定著於土地上適於人之起居之工作物而言（最高
      法院22年上字第269 號判例、92年度臺上字第4921號判決
      意旨參照）。因此如所拆除之工作物，依行為時一般人生
      活水準，客觀加以觀察，而不適於人之起居者，即無構成
      刑法第353 條第1 項毀損建築物罪之餘地，僅成立同法第
      354 條之普通毀損罪。
    (二)證人即拆除系爭建物之挖土機司機辛○○於本院審理時結
      證：系爭建物尚未拆除時之情形為「長滿雜草、沒有門、
      窗，裡面很髒亂，連走都不敢走，屋頂也不是完好的，有
      破洞。沒有門指的是系爭建物都開開的，沒有看到門，看
      起來應該是壞掉了，像是被拆起來的樣子。我沒有進去看
      ，在外面看起來裡面像是廢墟都長滿雜草。系爭建物為斜
      瓦屋頂、磚造牆壁，屋頂有破洞，會漏雨，有的地方已經
      掉下來。系爭建物在921 地震那年因為第158 號縣道拓寬
      ，已經有拆過1 次。從屋前看屋頂是好好的，從屋後看，
      屋頂已經破掉，有的瓦片已經都落下了，會漏雨。最後拆
      的時候，都沒有水電等電線。系爭建物後面臨第158 號縣
      道部分已經拆掉，只有用石綿板遮住而已，後面整個都沒
      有磚塊。我拆的時候4 面牆壁剩下3 面，1 面用石綿板稍
      微遮住。整塊地都是很高的草、樹木，必須先以挖土機挖
      開才可以過」等情（本院卷第61至66頁），系爭建物並無
      適於人在內起居之情形。
    (三)告訴人甲○○○雖於本院審理時證稱：系爭建物屋頂沒有
      破，只有後面被徵收的地方有拆，但是有以鐵皮修理起來
      云云，惟其就系爭建物所瞭解之現況係稱「最後1 個住在
      系爭建物的人是我弟弟，後來他在91、92年左右因案入監
      服刑，他搬出去後就沒有人住那裡。我有事情才會回去，
      直到3 、4 年前把祖先牌位搬去別的地方後，才沒有回去
      。這3 、4 年間我有經過系爭建物，但是沒有下車看，都
      是從馬路經過看一下。從祖先牌位搬遷後，就沒有進去打
      掃，也沒有處理雜草。我開車從第158 號線道經過，看到
      的就是系爭建物後面的鐵皮」等語（本院卷第67至72頁）
      ，而告訴人甲○○○之弟庚○○係於91年8 月22日起因案
      羈押於臺灣雲林看守所中，嗣再因案入監執行迄今，此有
      庚○○之人犯在監所最新資料報表及臺灣高等法院被告前
      案紀錄表附卷可按（本院卷第79至81頁），堪認系爭建物
      自91年8 月22日起已無人居住，且自3 、4 年前告訴人甲○○○將祖先牌位搬離後即未有人加以打掃、整理，告訴
      人甲○○○亦未進入系爭建物中，而僅在開車行經第158
      號縣道時看到系爭建物，則其所瞭解系爭建物之情形，係
      3 、4 年前之印象，尚不足以僅憑此遽認定系爭建物拆除
      前之現況仍為告訴人甲○○○所證述之情形。
    (四)另參酌證人辛○○係拆除系爭建物之挖土機司機，在96年
      7 月間拆除系爭建物，對系爭建物之現況應較告訴人甲○○○瞭解，且其與被告或告訴人間並不相識，僅係受僱於
      乙○○而為前揭拆除系爭建物之行為，其證言應無偏坦被
      告之虞，而可採信。是堪認系爭房屋自91年8 月22日起已
      無人居住，其於拆除前，已無門、窗，屋頂有破洞、瓦片
      有掉落會漏雨，並長滿雜草，且拆除前已無水電等電線。
      因此，依拆除當時一般人之生活水準客觀加以觀察，系爭
      建物既缺乏電力設備，且長滿雜草、已無門、窗，屋頂亦
      有破洞、瓦片有掉落會漏雨，應不能認為係刑法第353 條
      第1 項所規範之「建築物」，僅可認係不適於人起居之工
      作物。
    (五)綜上，被告上述毀損犯行，核係犯刑法第354 條之普通毀
      損罪。公訴人認被告涉犯刑法第353 條第1 項之罪，容有
      未洽，惟其社會基本事實同一，自應予以審理。又刑法第
      354 條之普通毀損罪，依同法第357 條之規定，須告訴乃
      論。因告訴人甲○○○、丁○○、庚○○、丙○○、己○○於本院審理中，具狀聲請撤回其等之告訴，有刑事附帶
      民事撤回狀1 紙在卷可按（本院卷第22頁），依前開說明
      ，爰不經言詞辯論，逕為不受理之判決。
五、依刑事訴訟法第303條第3款、第307條，判決如主文。
中    華    民    國    98    年    2     月    5     日
                  刑事第一庭  審判長法  官  陳宏卿
                                    法  官  吳錦佳
                                    法  官  陳美利
右正本證明與原本無異。
如不服本判決，應於判決送達後10日內向本院提出上訴狀（須附
繕本）。
                                    書記官  王秀如
中    華    民    國    98    年    2     月    5     日


司法院資訊處製作；財團法人民間司法改革基金會備份。
